臺灣苗栗地方法院交通事件裁定　　　　 95年度交聲字第249號
移送機關　　交通部公路總局新竹區監理所苗栗監理站
異　議　人　甲○○　原名邱景.
即受處分人
上列異議人即受處分人因違反道路交通管理處罰條例案件，對於
交通部公路總局新竹區監理所苗栗監理站54-Z00000000-0、54-Z
00000000 -0 號所為之處分（原舉發案號：內政部警政署國道公
路警察局91年4 月15日公警局交字第Z00000000 號）不服，聲明
異議，本院裁定如下：
    主  文
異議駁回。
    理  由
一、程序方面：
    本件異議人違規行為之時間為民國91年4 月15日9 時34分，
    此為本案之裁決書所記載甚明（前案卷第7 頁）。而交通部
    公路總局新竹區監理所就本案之裁處時間為95年11月22日，
    此同為上述裁決書所明確記載。故本件自違規行為起至裁處
    之時止，已4 年有餘。依95年2 月5 日生效施行之行政罰法
    第27條第1 項規定：「行政罰之裁處權，因3 年期間之經過
    而消滅。」及同法第45條第1 、2 項規定：行政罰法原則上
    施行前未經裁處之案件均有適用，但時效應自行政罰法施行
    之日起算，故本案之3 年時效應自95年2 月5 日（即行政罰
    法施行日）起算，因此本案雖然裁處猶豫期間長達4 年有餘
    ，但依法仍未罹於時效，其裁處並未違反時效規定。上述時
    效規定，依照法律優位原則，自優先於違反道路交通管理事
    件統一裁罰基準及處理細則第44條第1 項規定關於裁罰時限
    之規定，在此附帶說明。
二、原處分意旨略以：異議人即受處分人於91年4 月15日9 時34
    分，駕駛車牌號碼L3 -6709號自用一般小客車，行經高速公
    路國道一號北上30公里處，因有持逾期駕駛執照駕車、在高
    速公路超速之違規事實，經警掣單舉發，有內政部警政署國
    道公路警察局91年4 月15日公警局交字第Z00000 000號舉發
    違反道路交通管理事件通知單影本1 張在卷可考，其違反道
    路交通管理處罰條例第22條第1 項第6 款（持逾期駕駛執照
    駕車之處罰）裁罰新臺幣（下同）6 千元、違反第33 條 第
    1 項（在高速公路超速之處罰）之規定，裁處罰鍰3,600 元
    ，扣繳駕駛執照。
三、本件異議意旨（理由文字部分異議狀原文照引）：（一）警
    方在路肩危險執行非緊急勤務違反高速公路公務執行法。（
    二）警方使用未經經濟部標準檢驗局檢驗合格測速器為違反
    國家使用度量衡規定。（三）警方在彎道測速嚴重違反使用
    測速器規定和影響測速器正確度。（四）高速公路標準行車
    安全設計最低為130 公里，因此本案無違規危險超速行為。
    （以上四點為54-Z00000000 -2 裁決書異議部分）。（五）
    本案高等法院台中分院95年度交抗字第429 號已然台北市交
    通事件裁決所無本人之駕駛管轄權，就無權限制本人遷移地
    址，無權限制本人檢驗駕照之權利和註銷本人駕照權力，不
    讓我檢驗駕照於先控我駕照逾期於後，是違背憲法規定。駕
    照逾期請去問台北市交通事件裁決所依什麼法認定本人駕照
    逾期，本案本人只是未帶駕照接受警方檢驗，未帶駕照不必
    罰款（54-Z00000000-0裁決書異議理由部分）。因此全案應
    撤銷原處分。
四、經查：
（一）首先，異議人認警方在路肩危險執行非緊急勤務，違反高
      速公路公務執行法云云。惟按，高速公路及快速公路交通
      管制規則第9 條第2 項明文規定：執行任務之警備車不受
      不得於路肩上行駛之限制。同規則第12條第2 項亦規定：
      執行任務之警備車不受不得在路肩停車之規定。準此，警
      方在高速公路執行取締超速車輛之公務任務時，自得停於
      路肩為之。從而，異議人上述之指摘，僅為其本身對於法
      規之主觀期望，不影響本件警方取締之合法性。
（二）關於異議人所稱警方取締所使用之測速器，未經經濟部標
      準檢驗局檢驗合格，違反國家使用度量衡之規定云云。經
      查，(1)本件警方取締異議人超速時所使用之測速器種類，
      經本院函查內政部警政署國道公路警察局第一警察隊結果
      ，為雷射測速器（雷射槍），此有內政部警政署國道公路
      警察局第一警察隊96年3 月16日公警一交字第0960101628
      號函附卷可稽（見審卷第122 頁），先予敘明。(2)目前經
      濟部標準檢驗局關於檢定雷射測速儀之相關規範為「雷射
      測速儀檢定檢查技術規範」，係95年9 月19日始公告訂定
      ，並於96年1 月1 日生效乙節，有行政院公報第12卷第
      183 期經濟部標準檢驗局經標四字第09540003940 號公告
      附卷可稽，換言之，異議人於91年間違規時，經濟部標準
      檢驗局尚未有檢定雷射測速儀之相關規範，是以，異議人
      指摘測速器並未經檢驗合格云云，自屬無據。(3)另本件警
      方取締異議人所使用之雷射測速儀，係國外所引進之儀器
      ，在我國尚未有檢定規範以前，自得適用國際檢驗規定（
      國外需經過檢定合格始得出廠），且該檢驗合格文件譯本
      業經我國法院公證。再者，本件舉發超速有寬容量10公里
      ，已含公器容許誤差值範圍乙節，有上述內政部警政署國
      道公路警察局第一警察隊函文附卷可稽（見審卷第122 頁
      ）。由此可知，經濟部標準檢驗局對於警方取締測速時所
      使用之雷射槍，於取締時雖未有相關之檢定規範，但已經
      國外檢驗合格，相關文件並經我國法院公證，況本件異議
      人遭取締時速係113 公里，已超過該路段限速100 公里約
      13公里，足認警方取締測速照相時，已給予10公里之寬容
      值，已考量合理之容許誤差值，是則，本件異議人確實有
      超速之違規情形，應無疑義。
（三）另本件警方係在直線路段進行取締，此亦為上述96年3 月
      16日函所回覆甚明。異議人指摘警方係在彎道進行取締云
      云，尚與事實不符，尚難憑採。況本件所使用之雷射測速
      儀係針對單一車輛進行測速，彎道並不會影響測速儀之正
      確度乙節，亦有上開函文在卷足憑。從而，即便本件警方
      係在彎道上取締，亦不影響測速結果之正確性，從而，異
      議人之指摘，亦難作為有利之認定，併此敘明。
（四）按道路交通標誌標線號誌設置規則第85條規定：道路之速
      限限制由主管機關參照路線設計、道路狀況、交通量、肇
      事資料及其他因素定之。本件取締路段之合理安全速限為
      何，依上開規定，應由主管機關本於職權為妥適之規定。
      一經規定，並經設置於路旁標誌公告，即有拘束往來用路
      人之效力。異議人既行經該路段，自亦應受其效力拘束。
      是以，異議人主張高速公路標準行車安全設計最低應為
      130 公里，而爭執該路段限速100 公里規定之合理性，乃
      對交通標誌設置適當性之爭執，並非本案聲明異議所得審
      理之範圍，異議人自不得於本件逕行主張不受標誌之拘束
      。
（五）關於異議人主張只是未帶駕照，台北市交通事件裁決所無
      異議人駕駛管轄權一事云云。惟查，(1)本件裁罰係由移送
      機關即交通部公路總局新竹區監理所苗栗監理站（下稱苗
      栗監理站）所為，此觀本件裁決書於「單位主管」乙欄，
      由該站站長吳世乾用印，即可明瞭。異議人上述對於台北
      市交通事件裁決所為之質疑，均與本件毫無關聯，自難憑
      採。(2)按汽車駕駛人持逾期之駕駛執照駕車者，處（銀元
      ）600 元以上1200元以下罰鍰。駕駛執照並扣繳之。汽車
      駕駛執照為駕駛汽車之許可憑證，汽車駕駛執照自發照之
      日起每滿6 年換發1 次，汽車駕駛人應於有效期間屆滿前
      後1 個月向監理機關申請換發新照，汽車駕駛執照逾期未
      換發新照者，不得使用駕車。異議人行為時之道路交通管
      理處罰條例第22條第1 項第6 款、第2 項及道路交通安全
      規則第50條第1 項、第52條第1 項、第6 項分別定有明文
      。(3)查異議人持有之汽車駕駛執照日期為82年3 月18日，
      有效日期為89年1 月29日，此有台北市交通事件裁決所95
      年11月20日北市裁三字第09545079400 號函檢附之汽車駕
      駛人螢幕列印資料在卷可憑（本院卷第123 頁以下）。查
      異議人於本件違規行為被舉發之時間為91年4 月15日，有
      內政部警政署國道公路警察局之舉發通知單影本可證，對
      照上述異議人駕駛之有效日期，確實已經逾期。移送機關
      因此適用異議人行為時之道路交通管理處罰條例第22條第
      1 項第6 款、第2 項規定，對於異議人處以新台幣3600元
      罰鍰並扣繳駕駛，其認事用法自無違誤。異議人謂其僅是
      未帶駕照而已，無須罰款，為無理由，自應駁回異議。
（六）綜上所述，本件異議人之異議，或因其對法規之誤解，或
      因對事實之誤認，或提出與本案無關之理由，均難憑採，
      其異議自應予駁回。
五、依道路交通案件處理辦法第19條裁定如主文。
中　　華　　民　　國　　96　　年　　5 　　月　　22　　日
                  交通法庭  法　官   顧正德
以上正本證明與原本無異。
如不服本裁定，應於裁定送達後5日內向本院提出抗告狀。
                            書記官   廖鳳美
中　　華　　民　　國　　96　　年　　5 　　月　　25　　日
